【裁判字號】    92,上易,29
【裁判日期】    920403
【裁判案由】    竊盜
【裁判全文】
臺灣高等法院刑事判決                            九十二年度上易字第二九○號
    上  訴  人  臺灣臺北地方法院檢察署檢察官
    被      告  周明蔚
右上訴人因被告竊盜案件，不服臺灣臺北地方法院九十一年度易字第一○五八號，中
華民國九十一年十一月二十六日第一審判決（起訴案號：九十一年度偵字第一三四二
三號），提起上訴，本院判決如左：
    主  文
上訴駁回。
    理  由
一、本案經本院審理結果，認第一審判決對被告周明蔚為無罪之諭知，核無不當，應
    予維持，並引用第一審判決書記載之證據及理由（如附件）。
二、查被告有拆卸車號ＩＲ—二四六六號自用小貨車之電瓶一節，為被告所供承在卷
    ，且據新店警察分局深坑分駐所主管王飛龍於原審證稱伊到場時，該車之電瓶係
    在該車車廂上等語。因此被告有拆卸電瓶之行為足以認定，惟被告否認係為竊取
    該電瓶，辯稱只是卸下來接自己的電瓶，以便發動該車，並無竊盜之意思及行為
    。因此本件所要審究者為被告上開拆卸電瓶之行為，是否足以認定係竊盜犯行。
    查原判決已詳敘理由，以尚無法認被告有竊盜之主觀犯意。檢察官上訴以證人王
    飛龍、邱弘文之證言，及以被告應係看見警察前來，情急之下將所拆卸之電瓶藏
    匿在被害人車廂內，而認被告拆卸電瓶之行為，主觀上即在竊取該電瓶，據以指
    摘原判決不當。惟查：據證人王飛龍於原審證稱係在被害人車廂內找到電瓶的，
    雖證人又稱被告可能看見警察來，就藏起來，經檢察官詰問以有無看見這個動作
    ，證人則稱「沒有」。據此，則證人所稱被告係看見警察來，才將電瓶藏在被害
    人車廂內，自屬推測之詞，無從據以認定為真實，上訴意旨仍執此而認被告有竊
    盜之犯意，亦屬無據，至於證人即警員邱弘文係經值班警員通知後才至現場處理
    ，到現場時，證人王飛龍已在現場，此亦據邱弘文於原審證述在卷，是亦無從以
    邱弘文之證言而認定被告有竊盜之犯意。查被告如有竊取該電瓶之犯意，則於卸
    下該電瓶之後，當即放置於自己之車廂內，而不致仍放置於被害人之車廂內，因
    此被告所辯無竊盜之犯意等，即不無可採。另查被告於偵查中即陳稱拆卸該電瓶
    係為接電以發動自己的車子，嗣因不能發動，才放回原車（見偵查卷第二十四頁
    ），本件檢察官聲請簡易判決處刑書認被告於偵查中已供承不諱，尚有未合。又
    被告於警訊中雖自白稱竊取電瓶云云，然其供陳語意不明，且嗣於偵查後，即供
    述稱係拆卸供接線使用而否認竊盜，均如前述，是其於警訊之不利之自白既不明
    確，亦顯然與事實不符，自不得據以為不利於被告之認定，檢察官上訴雖未指摘
    及此，惟仍併此敘明，綜上所述，本件尚無確切之證據，足以證明被告有竊盜之
    犯意及行為，原審對被告為無罪之諭知，並無不合，檢察官上訴為無理由，應予
    駁回。
據上論斷，應依刑事訴訟法第三百七十三條、第三百六十八條，判決如主文。
本案經檢察官鄭龍照到庭執行職務。
中      華      民      國      九十二    年      四      月      三    日
                              臺灣高等法院刑事第十四庭
                                  審判長法  官  陳  祐  輔
                                        法  官  陳  國  文
                                        法  官  蔡  國  在
右正本證明與原本無異。
不得上訴。
                                        書記官  耿  鳳  君
中      華      民      國    九十二    年      四      月      四      日
附件：
臺灣臺北地方法院刑事判決                        九十一年度易字第一五八號
    公  訴  人  臺灣臺北地方法院檢察署檢察官
    被      告  周明蔚  男  四十九歲（民國四十二年二月十五日生）
右列被告因竊盜案件，經檢察官聲請簡易判決處刑（九十一年度偵字第一三四二三號
），本院刑事庭認不宜以簡易判決處刑移送前來，本院改依通常程序判決如左：
    主  文
周明蔚無罪。
    理  由
一、公訴意旨略以：被告周明蔚意圖為自己不法之所有，於民國九十一年五月六日下
    午四時許，在臺北縣深坑鄉「北二高外環道」公館後路段，以客觀上可為凶器之
    鐵鉗竊取被害人朱振松所有停放於路旁之車號ＩＲ—二四六六號自用小貨車之電
    瓶（廠牌：ＹＵＡＳＡ，型式：湯淺、十二Ｖ）一具，欲供自己所有同型貨車使
    用，旋為臺北縣政府警察局新店分局深坑分駐所巡邏員警當場查獲，因認被告涉
    有刑法第三百二十一條第一項第三款之加重竊盜罪嫌。
二、按犯罪事實應依證據認定之，無證據不得推定其犯罪事實，刑事訴訟法第一百五
    十四條定有明文。又認定不利於被告之事實，須依積極證據，茍積極證據不足為
    不利於被告事實之認定時，即應為有利於被告之認定，更不必有何有利之證據；
    且刑事訴訟法上所謂認定犯罪事實之積極證據，係指適合於被告犯罪事實之認定
    之積極證據而言，雖不以直接證據為限，間接證據亦包括在內，然而無論直接或
    間接證據，其為訴訟上之證明，須於通常一般之人均不致有所懷疑，而得確信其
    為真實之程度者，始得據為有罪之認定，倘其證明尚未達到此一程度，而有合理
    之懷疑存在時，自不能以推測或擬制之方法，以為有罪裁判之基礎，最高法院著
    有三十年上字第八一六號、二十九年上字第三一０五號、七十六年台上字第四九
    八六號、四十年台上字第八六號等判例可資參照。次按意圖為自己或第三人不法
    之所有，而竊取他人之動產者，為竊盜罪，刑法第三百二十條第一項定有明文；
    是自限於行為人係基於為自己不法所有之意圖，乘人不知之際而取得他人之物之
    支配者，始得以刑法上之竊盜罪名相繩。訊據被告周明蔚堅決否認有何竊盜犯行
    ，辯稱：當時我駕駛的自小貨車拋錨，沒有辦法發動，看見這台同型的ＩＲ—二
    四六六號小貨車，就把車子推到這台車旁邊，想連接上這台貨車的電瓶發動，但
    是電瓶線不夠長，我就把這台貨車的電瓶拆下，拿過來接我的電瓶，後來還是無
    法發動，大約過了一個小時，有一台計程車經過，用該計程車的電瓶幫我發動車
    子，向我收了二百元，我整理東西快要離開時，有一台白色轎車過來，一位穿警
    察制服的先生（審理庭當場辨認係台北縣警察局新店分局深坑派出所主管王飛龍
    ）下車指稱我的行為是偷竊，實際上我並沒有偷竊的意思，只是看這台車已經破
    舊，被環保局張貼認領公告，才把電瓶放在那台車的車箱內，而懶得裝回去等語
    。
三、經查，被告周明蔚為警盤查之時，確有駕駛一輛與ＩＲ—二四六六號小貨車款式
    相近的小貨車，停放於ＩＲ—二四六六號小貨車旁邊一節，業據證人王飛龍及經
    王飛龍通知到場的員警邱弘文分別證述「有一台同型的小貨車停在旁邊」，及「
    發現有兩台貨車併排」等語明確，並有被告所提出，其胞弟案外人曾福生所有車
    號ＨＣ－００五七號小貨車之行照影本與照片五張，及被害人朱振松所提出ＩＲ
    —二四六六號小貨車之照片一張等附卷可稽（經核該二自小貨車之外型確實相近
    ），應屬真實；衡諸被告若係意圖行竊上開自小貨車，當將自己駕駛之車輛另停
    他處，應無囂張至併排停車引人注意之可能，被告所稱係因所駕駛小貨車故障無
    法發動，才將之推至ＩＲ—二四六六號小貨車旁，利用該車之電瓶發動等情，自
    堪採信。次查，員警王飛龍當日到場盤查被告之時，ＩＲ—二四六六號小貨車之
    電瓶係置於該小貨車之車箱內，而非於被告所駕駛之小貨車內尋獲，當時王飛龍
    並未目睹被告拆卸電瓶，亦未看見被告有藏匿電瓶之行為，僅因王飛龍看見被告
    蹲在前開自小貨車之旁，其到場時又發現電瓶不在安裝位置，才懷疑被告偷竊電
    瓶等情，業據證人王飛龍結證綦詳，而堪信為真正；則衡諸被告若確意在偷竊取
    走前揭電瓶，其將該電瓶取下之後，當立即置入所駕駛之小貨車內，斷無放回Ｉ
    Ｒ—二四六六號小貨車之車箱之理，被告所稱僅係借用上開電瓶，並無偷竊取走
    之意思等情，自堪採信。參諸ＩＲ—二四六六號小貨車為民國八十二年一月間出
    廠，已使用十年之車輛，有行車執照影本一件在卷足稽，而案發之前ＩＲ—二四
    六六號小貨車已經停在現場很久，感覺像是無人使用之車輛，及ＩＲ—二四六六
    號小貨車當時確實有被環保局張貼認領公告等情，並據證人邱弘文及王飛龍分別
    證述屬實在卷，堪認被告所稱其認ＩＲ—二四六六號小貨車已經破舊廢棄，始未
    將電瓶裝回安裝位置等情，亦屬合理，則於別無其他積極證據之情形下，自不得
    遽認被告所稱「其駕駛之同型貨車故障熄火，無法自行發動，乃取下ＩＲ—二四
    六六號小貨車之電瓶連接發動，並無偷竊取走之意思」等情係屬虛偽；本件被告
    是否具有為自己不法所有之意圖一節，尚有合理的懷疑存在。揆諸前揭說明，自
    不得僅以被告拆卸前開電瓶之行為，即推論其確有竊盜該電瓶之犯行。此外，本
    院復查無其他積極證據，足認被告確有檢察官聲請簡易判決處刑之犯行，不能證
    明被告犯罪，依法應為無罪之諭知。
據上論斷，應依刑事訴訟法第四百五十二條、第三百零一條第一項，判決如主文。
本案經檢察官王怡菁到庭執行職務。
中    華    民    國      九十一      年     十二     月     二十六     日
                                    臺灣臺北地方法院刑事第二庭
                                              法  官  楊  代  華


司法院資訊處製作；財團法人民間司法改革基金會備份。
